【裁判字號】    96,訴,827
【裁判日期】    970124
【裁判案由】    違章建築
【裁判全文】
高雄高等行政法院裁定
                                   96年度訴字第827號
                           民.
原      告  甲○○
輔  佐  人  乙○○
被      告  臺南市政府
代  表  人  丙○○市長
訴訟代理人  丁○○
            戊○○
上列當事人間違章建築事件，原告不服內政部中華民國96年8月6
日台內訴字第0960112718號訴願決定，提起行政訴訟。本院裁定
如下︰
    主  文
原告之訴駁回。
訴訟費用由原告負擔。
    理  由
一、按「人民因中央或地方機關之違法行政處分，認為損害其權
    利或法律上之利益，經依訴願法提起訴願而不服其決定，或
    提起訴願逾3個月不為決定，或延長訴願決定期間逾2個月不
    為決定者，得向高等行政法院提起撤銷訴訟。」「原告之訴
    ，有左列各款情形之一者，行政法院應以裁定駁回之。但其
    情形可以補正者，審判長應定期間先命補正：．．．十、起
    訴不合程式或不備其他要件者。」行政訴訟法第4條第1項、
    第107條第1項第10款分別定有明文。又所謂行政處分，依訴
    願法第3條第1項規定，係指中央或地方機關就公法上具體事
    件所為之決定或其他公權力之措施，而對外直接發生法律效
    果之單方行政行為。至行政機關所為單純事實之敘述或理由
    之說明，既不因該項敘述或說明而生何法律上之效果者，即
    非行政處分，人民自不得對之提起訴願及行政訴訟，最高行
    政法院44年判字第18號、62年裁字第41號著有判例。故原告
    依行政訴訟法第4條規定提起撤銷訴訟，若其請求撤銷者並
    非行政處分，則其起訴即屬不備其他要件，行政法院應以裁
    定駁回之。
二、原告起訴意旨略謂：（一）原告於台南市○區○○街34號建
    造現有房屋，領有被告（84）南工造字第1875號建造執照，
    被告以原告未在建造執照有效期限內申報完工，認為該建造
    執照依建築法第54條規定失其效力，遂認該房屋為違章建築
    ，乃以民國92年5月26日南工局使字第0923013844號違章建
    築拆除處分書通知原告自行拆除，迭經原告陳情，被告遂未
    執行拆除。詎被告於96年4月18日以南市工建字第096310311
    40號函通知原告，上開台南市○區○○街34號建築物係屬「
    台南市政府執行違章建築取締措施」之優先執行拆除對象，
    請原告自行拆除恢復原狀，逾期未自行規定改善時，被告將
    依建築法第86條規定強制執行拆除，並依行政執行法規定辦
    理。（二）訴願決定所謂已確定之前一處分乃指92年5月26
    日南工局使字第0923013844號函，後一處分則為96年4月18
    日南市工建字第00000000000號函，前後兩個處分相隔4年之
    久，殊不能謂為係「接續」之一個處分，所謂「接續」應係
    時間緊接，密不可分而言，事隔4年何能謂為緊密之接續處
    分？況前後之兩個處分乃分屬不同之案號，一為「00000000
    00」一為「00000000000」，兩個不同之文號，自屬兩個不
    同之處分，若謂前後兩個處分為同一處分行為，則使用同一
    個（即92之案號）文號即可，不必另編文號，足證被告96年
    4月18日南市工建字第00000000000號函之處分，與92年5月
    26日南工局使字第0923013844號違章建築拆除處分書，絕非
    同一處分，96年之處分亦非92年處分之接續行為。準此，訴
    願決定所為「訴願不受理」之理由，不無誤會。（三）行政
    執行法第7條第1項規定「行政執行，自處分、裁定確定之日
    或其他依法令負有義務經通知限期履行之文書所定期間屆滿
    之日起，5年內未經執行者，不再執行；其於5年期間屆滿前
    已開始執行者，仍得繼續執行。但自5年期間屆滿之日起已
    逾5年尚未執行終結者，不得再執行。」又行政程序法131條
    第1項規定「公法上之請求權，除法律有特別規定外，因5年
    間不行使而消滅。」本件原告於84年10月11日就台南市○區
    ○○街34號房屋申請建築執照增建時，礙於結構問題（前段
    遇拆除，後段亦留空地比率而拆除，故增建倍感困難），致
    無報開工而增建，該房屋復於88年由台南市稅捐稽徵處勘查
    而課房屋稅，足見系爭建築物違章發生日期為84年10月，至
    89年10月已超過5年期間，依行政執行法第7條及行政程序法
    131條規定，應不得執行，則被告將84年之違章建築案，以
    95年12月報備內政部之法令來處理，其間相隔11年後之久，
    既違法且不合理。（四）又被告96年4月18日南市工字第096
    31031140號函所引「台南市執行違章建築取締措施」之拆除
    對象為5年內之違章建築，而原告之房屋本有建造執照，原
    非一般違章建築可比，況原告之房屋已建8年以上，並不在
    「台南市執行違章建築取締措施」之強制拆除之列，被告以
    不當之行政命令，命原告拆除房屋，自屬違法。為此，聲明
    求為判決訴願決定及原處分均撤銷云云。
三、經查，原告為建造台南市○區○○街34號四層房屋（下稱系
    爭房屋），雖領有被告84年10月11日（84）南工造字第1875
    號建造執照，惟原告在建造執照有效期限內並未申報開工，
    致使該建造執照依建築法第54條規定失其效力，其後原告仍
    擅自於系爭房屋頂層增建3層違章建築使用，增建情形尚且
    未依原核准建照內容建築，案經被告所屬工務局勘查後，認
    原告違反建築法第25條規定，未申領建造執照違章建築屬實
    ，乃以92年5月26日南工局使字第0923013844號違章建築拆
    除處分書通知原告，其擅自建造之建築物，依法不得補辦建
    造執照手續，故依建築法及違章建築處理辦法認定為違章建
    築，應執行拆除，並請於92年6月3日前自行拆除恢復原狀，
    逾期未自行改善時將依建築法86條規定執行強制拆除。因原
    告逾期未自行拆除恢復原狀，被告乃再以96年4月18日南市
    工建字第00000000000號函通知原告，略以「台端擅自於本
    市○區○○街34號建築物頂層增建3層違章建築，前經本府
    工務局以92年5月26日南工局使字第0923013844號函核判違
    建處分在案，因上開違章情節係屬『臺南市政府執行違章建
    築取締措施』之優先執行拆除對象，準此，將公開招標委外
    辦理拆除，請於96年4月24日決標前事先自行拆除恢復原狀
    報核，逾期未自行改善時，本府將依建築法第86條規定強制
    執行拆除。」等語等情，此有被告84年10月11日（84）南工
    造字第1875號建造執照、被告所屬工務局92年5月26日南工
    局使字第0923013844號違章建築拆除處分書及96年4月18日
    南市工建字第00000000000號函附原處分卷可稽，洵堪認定
    。次查，被告所屬工務局以92年5月26日南工局使字第09230
    13844號違章建築拆除處分書通知，業已確認系爭房屋為違
    章建築，自屬行政處分；之後被告又以96年4月18日南市工
    建字第00000000000號函通知原告於96年4月24日前自行拆除
    完畢，否則將依建築法第86條規定強制執行拆除等語，核此
    函內容，在於勸諭原告自行拆除違章建築，告知不自行拆除
    ，將由公權力執行拆除之意，僅屬實施強制執行前之勸導行
    為，為觀念通知，並不發生法律上效果，並非行政處分，原
    告自不得對之提起訴願及行政訴訟（最高行政法院94年度裁
    字第1738號裁定參照）。訴願決定以該函為接續執行行為說
    明非行政處分，從程序上決定不受理，理由雖有不同，惟結
    論尚無二致，原告復提起本件訴訟，請求撤銷訴願決定及原
    處分，於法不合，應予駁回。又原告提起本件訴訟，既因程
    序上不合法而遭駁回，故其所為實體上之爭執，本院即無再
    予審究之必要，併予敘明。
四、據上論結，本件原告之訴為不合法，依行政訴訟法第107條
    第1項第10款、第104條、民事訴訟法第95條、第78條，裁定
    如主文。
中    華    民    國    97    年     1    月   24     日
            高雄高等行政法院第二庭
                        審判長法官  江  幸  垠
                              法官  簡  慧  娟
                              法官  許  麗  華
以上正本係照原本作成。
如不服本裁定，應於送達後10日內，向本院提出抗告狀並表明抗
告理由，如於本裁定宣示後送達前提起抗告者，應於裁定送達後
10日內補提抗告理由書（須按他造當事人人數附繕本）。
中    華    民    國    97    年     1    月   24     日
                            書記官  李  昱


司法院資訊處製作；財團法人民間司法改革基金會備份。
